---
title: "Seance_3"
format: pdf
editor: visual
---

# Question 1

*1. Créez un dossier data/, et copiez le jeu de données à l’intérieur du dossier.* *Initialisez un script .R ou Quarto à la racine du projet.* *Créez un premier commit comprenant l’intégralité des modifications, en excluant le fichier csv.* *Initiez un nouveau projet sur GitHub vide (sans README) que vous appellerez cours_r_partie_3. Dans un terminal, dans le projet RStudio, configurez le serveur distant en utilisant l’expression suivante : git remote add origin \<l'adresse de votre répertoire\> Faites un push. Commentez. Dans la suite, nous ferons un commit intitulé question X après larésolution de chaque question, suivi d’un push sur le serveur distant.*

a)  Pour exclure le fichier csv on ouvre le fichier .gitignore et ajoute : basevelo/\*.csv (si y'a pas gitignore alors on ouvre un nouveau texte (textfil) qu'on nomme .gitignore)
b) envoyer dans terminal : git push -u origin main


# Question 2


```{r}
df_velo <- read.csv("basevelo.csv", sep = ";")
```

```{r}
#afficher tous les numeros de boucles pour en choisir deux
unique(df_velo$Numéro.de.boucle)
```
```{r}
#on creer les dataframes avec les deux numeros qu'on a choisis 
df_b_746 <- df_velo[df_velo$Numéro.de.boucle == 746, ]
df_b_787 <- df_velo[df_velo$Numéro.de.boucle == 787, ]
```

```{r}
#on affiche les dates pour choisir les deux qu'on veut 
unique(df_velo$Jour)
```

```{r}
#on ajoute les dates qu'on veut dans deux dataframe, ici j'ai choisi 21 sept et 28 mai
df_d_0921 <- df_velo[df_velo$Jour == "2025-09-21", ]
df_d_0528 <- df_velo[df_velo$Jour == "2025-05-28", ]
```



# Question 3

Implémentez une fonction filtre_anomalie(). Cette fonction prendra en entrée un 
data.frame respectant le même schéma que notre jeu de données df_velo. Elle retournera le 
même data.frame sans les lignes contenant des anomalies Forte ou Faible. Appliquez cette 
fonction sur les data.frame définis ci dessus. Combien de lignes sont filtrées ?

```{r}
# fonction qui supprime les lignes avec anomalies "Forte" ou "Faible"
filtre_anomalie <- function(df) {
  
  # on garde uniquement les lignes qui NE sont PAS "Forte" ou "Faible"
  df_clean <- df[
    df$Probabilité.de.présence.d.anomalies != "Forte" &
    df$Probabilité.de.présence.d.anomalies != "Faible", 
  ]
  
  # on retourne le dataframe nettoyé
  return(df_clean)
}
```


```{r}
# application sur les boucles
df_b_746_clean <- filtre_anomalie(df_b_746)
df_b_787_clean <- filtre_anomalie(df_b_787)

# application sur les jours
df_d_0921_clean <- filtre_anomalie(df_d_0921)
df_d_0528_clean <- filtre_anomalie(df_d_0528)
```

```{r}
# nombre de lignes supprimées pour chaque dataframe

# boucle 746
nb_suppr_746 <- nrow(df_b_746) - nrow(df_b_746_clean)

# boucle 787
nb_suppr_787 <- nrow(df_b_787) - nrow(df_b_787_clean)

# jour 21 septembre
nb_suppr_0921 <- nrow(df_d_0921) - nrow(df_d_0921_clean)

# jour 28 mai
nb_suppr_0528 <- nrow(df_d_0528) - nrow(df_d_0528_clean)


# afficher les résultats dans la console
nb_suppr_746
nb_suppr_787
nb_suppr_0921
nb_suppr_0528
```
La fonction filtre_anomalie permet de supprimer les lignes contenant des anomalies de type "Forte" ou "Faible". Après application : 
21 lignes ont été supprimées pour la boucle 746 
4 lignes ont été supprimées pour la boucle 787 
6 lignes ont été supprimées pour le jour 21 septembre 
11 lignes ont été supprimées pour le jour 28 mai 


# Question 4

Implémentez une fonction compter_nombre_trajets(). Cette fonction prendra en entrée un 
data.frame respectant le même schéma que notre jeu de données df_velo. Elle comptera le nombre total de trajets référencés. Appliquez cette fonction sur les data.frame définis ci dessus.

```{r}
# fonction qui calcule le nombre total de trajets
compter_nombre_trajets <- function(df) {
  
  # on additionne toutes les valeurs de la colonne Total
  total_trajets <- sum(df$Total, na.rm = TRUE)
  
  # on retourne le résultat
  return(total_trajets)
}
```

```{r}
# calcul pour les boucles
trajets_b_746 <- compter_nombre_trajets(df_b_746)
trajets_b_787 <- compter_nombre_trajets(df_b_787)

# calcul pour les jours
trajets_d_0921 <- compter_nombre_trajets(df_d_0921)
trajets_d_0528 <- compter_nombre_trajets(df_d_0528)
```


```{r}
trajets_b_746
trajets_b_787
trajets_d_0921
trajets_d_0528
```



