---
title: "Seance_3"
format: pdf
editor: visual
---

# Question 1

*1. Créez un dossier data/, et copiez le jeu de données à l’intérieur du dossier.* *Initialisez un script .R ou Quarto à la racine du projet.* *Créez un premier commit comprenant l’intégralité des modifications, en excluant le fichier csv.* *Initiez un nouveau projet sur GitHub vide (sans README) que vous appellerez cours_r_partie_3. Dans un terminal, dans le projet RStudio, configurez le serveur distant en utilisant l’expression suivante : git remote add origin \<l'adresse de votre répertoire\> Faites un push. Commentez. Dans la suite, nous ferons un commit intitulé question X après larésolution de chaque question, suivi d’un push sur le serveur distant.*

a)  Pour exclure le fichier csv on ouvre le fichier .gitignore et ajoute : basevelo/\*.csv (si y'a pas gitignore alors on ouvre un nouveau texte (textfil) qu'on nomme .gitignore)
b) envoyer dans terminal : git push -u origin main


# Question 2


```{r}
df_velo <- read.csv("basevelo.csv", sep = ";")
```

```{r}
#afficher tous les numeros de boucles pour en choisir deux
unique(df_velo$Numéro.de.boucle)
```
```{r}
#on creer les dataframes avec les deux numeros qu'on a choisis 
df_b_746 <- df_velo[df_velo$Numéro.de.boucle == 746, ]
df_b_787 <- df_velo[df_velo$Numéro.de.boucle == 787, ]
```

```{r}
#on affiche les dates pour choisir les deux qu'on veut 
unique(df_velo$Jour)
```

```{r}
#on ajoute les dates qu'on veut dans deux dataframe, ici j'ai choisi 21 sept et 28 mai
df_d_0921 <- df_velo[df_velo$Jour == "2025-09-21", ]
df_d_0528 <- df_velo[df_velo$Jour == "2025-05-28", ]
```


