---
title: "Exercice 4"
format: pdf
editor: visual
---


# Question 1

Requêter l’ensemble du jeu de données compagnon à l’aide d’httr2 (sans télécharger le 
csv). Ce jeu contient des informations complémentaires sur chaque boucle. Importer ce jeu 
de données sous le nom df_velo_info. La requête renvoie par défaut le 20 premières lignes 
uniquement, modifier la query pour obtenir l’ensemble du jeu de données (76 lignes).

```{r}
# charger les librairies
library(httr)
library(jsonlite)

# URL de l'API (on enlève limit=20 pour tout récupérer)
url <- "https://data.nantesmetropole.fr/api/explore/v2.1/catalog/datasets/244400404_comptages-velo-nantes-metropole-boucles-comptage/records?limit=76"

# requête API
res <- GET(url)

# transformer en texte puis en dataframe
data <- fromJSON(content(res, "text"))

# récupérer les données
df_velo_info <- data$results

# voir le résultat
head(df_velo_info)
```
Par défaut, la requête API renvoie uniquement 20 lignes (limit=20). Afin de récupérer l’ensemble du jeu de données (environ 76 lignes), le paramètre limit a été augmenté à 100. (on le voit sans lien)


```{r}
#on verifie nombre de lignes 
nrow(df_velo_info)
```

